【裁判字號】    95,交聲更（四）,23
【裁判日期】    950105
【裁判案由】    違反道路交通管理處罰條例聲明異議
【裁判全文】
臺灣士林地方法院交通事件裁定    95年度交聲更(四)字第23號
原處分機關  臺北市交通事件裁決所
異  議  人
即受處分人  甲○○
上列異議人即受處分人因違反道路交通管理處罰條例案件，對於
台北市交通事件裁決所於民國93年10月4日所為之處分（原處分
案號：北市裁三字第裁22-ABK902825號）聲明異議，經本院於93
年11月26日以93年度交聲字第1632號裁定後，異議人抗告，臺灣
高等法院於93年12月31日以93年度交抗字第951 號裁定撤銷原裁
定發回本院，經本院於94年7 月5 日以94年度交聲更（一）字第
6號 裁定，異議人再抗告，復由臺灣高等法院於94年8 月30日以
94 年 度交抗字第571 號裁定撤銷原裁定發回本院，經本院於94
年11 月30 日以94年度交聲更（二）字第79號裁定後，原處分機
關抗告，臺灣高等法院復於95年3 月31日以95年度交抗字第46號
裁定撤銷發回本院，再經本院於95年6 月30日以95年度交聲更（
三）字第17號裁定後，異議人又抗告，經臺灣高等法院於95年8
月9 日以95年度交抗字第624 號裁定撤銷發回本院，本院裁定如
下：
    主  文
異議駁回。
    理  由
一、按道路交通管理事件統一裁罰基準及處理細則第5 條規定，
    處理違反道路交通管理事件，有關文書送達之程序，依行政
    程序法之規定。又送達，於應受送達人之住居所、事務所或
    營業所為之；於應送達處所不獲會晤應受送達人時，得將文
    書付與有辨別事理能力之同居人、受僱人或應送達處所之接
    收郵件人員，行政程序法第72條第1項前段、第73條第1項分
    別定有明文。再道路交通管理處罰條例第87條規定，受處分
    人不服主管機關依同條例第8條所為之處罰，得於接到裁決
    書之翌日起20日內，向管轄地方法院聲明異議。道路交通案
    件處理辦法第12條亦明定：依道路交通管理處罰條例第87條
    規定向管轄法院聲明異議之期間，自裁決送達之翌日起算，
    並得依法扣除在途期間及聲請回復原狀。又交通案件聲明異
    議之在途期間扣除，當事人非居住於處罰機關所在之鄉、鎮
    、市（包括縣轄市、省轄市及院轄市），但居住於受理聲明
    異議案件法院之管轄區域者，依法院訴訟當事人在途期間標
    準第2條第1款中之「地方法院在途期間」欄載日數，扣除在
    途期間，此經法院訴訟當事人在途期間標準第4條第1款第2
    目規定甚明。次按，汽車駕駛人，未領有駕駛執照駕車者，
    處新台幣（下同）6000元以上12000元以下罰鍰，道路交通
    管理處罰條例第21條第1項第1款定有明文。
二、原處分意旨略以：異議人即受處分人甲○○於93年2月19 日
    16時18分許，駕駛車號CB-5566號自用小客車，行經台北市
    市○○道、延吉街口時，經台北市政府警察局松山分局警員
    依修正前道路交通管理處罰條例第21條第1項第6款規定，舉
    發「使用註銷駕照駕駛」之違規；嗣經處分機關查知：舉發
    時，異議人之駕照已經易處吊銷，並逕行註銷駕駛執照完畢
    ，其駕駛執照於91年1 月31日註銷後，一年內不得重新考領
    駕駛執照（91年1 月31日至92年1 月30日），原處分機關乃
    於93年10月4 日改依同條例第21條第1 項第1 款之「未領有
    駕駛執照駕車」裁處罰鍰12000 元。
三、聲明異議意旨略以：異議人於88年12月31日辦理汽車過戶時
    ，已繳清所有罰單，而於93年2 月19日經警方檢查駕照時始
    發現駕照遭註銷；異議人從不規避繳納罰單，其係因未收到
    「停車不繳費」之舉發通知單及台北市交通裁決所前89年7
    月31日北市裁三字第00-000000000號裁決書，始遭註銷駕照
    ，是處分機關先前註銷其駕照之裁決不合法，不能憑此認其
    有駕照遭註銷後，未領有駕照而駕車之違規，為此聲明異議
    云云。
四、經查：
  (一)異議人甲○○自89年5月20日起即設籍於台北市○○區○○
    路2段50巷2號4樓，迄於94年6月28日止仍設籍該址等情，有
    台北市士林區戶政事務所94年6月28日北市士戶二字第09430
    817600號函及戶籍登記資料在卷可按（本院94年度交聲更（
    一）字第6號卷宗第27頁以下）。且異議人之駕籍（駕駛人
    地址）、車籍（車主地址）均登記為上址戶籍地址等情，亦
    為異議人所不爭；顯見異議人向交通、車輛主管機關陳報之
    收受相關行政處分、通知書之地址確為上址無誤。依上開法
    院訴訟當事人在途期間標準之規定，異議人居住於管轄之法
    院管轄區域內，毋須扣除在途期間。本件北市裁三字第裁22
    -ABK902825號裁決書於93年10月14日送達上址異議人戶籍地
    時，業由異議人家屬用印簽收，此為異議人所不爭，並有送
    達證書回執影本在卷可稽（本院93年度交聲字第1632號卷宗
    第23頁），是前開裁決書業經合法送達。然查異議人於93年
    10月9日即出國，迄於同年11月4日始返國，此有異議人之護
    照影本附卷足參（本院93年度交聲字第1632號卷宗第18 、
    19頁）；是異議人返國後於93年11月5日具狀陳明其因不能
    歸責之事由遲誤異議期間，依道路交通案件處理辦法第12條
    規定申請回復原狀，同時補行聲明異議，應認其申請回復原
    狀及聲明異議與上開規定相符，先予說明。
  (二)次按行政處分係指行政機關就公法上具體事件所為之決定或
    其他公權力措施而對外直接發生法律效果之單方行政行為；
    書面之行政處分自送達相對人及已知之利害關係人起，依送
    達之內容對其發生效力；行政處分未經撤銷、廢止，或未因
    其他事由而失效者，其效力繼續存在，行政程序法第92 條
    第1項、第110條第1項前段、第3項分別定有明文。是行政處
    分有效成立後，對外直接發生存續力、構成要件效力及確認
    效力，從而行政處分未經撤銷、廢止或未因其他事由而失效
    前，應認該行政處分自始合法有效、繼續存在。查台北市交
    通事件裁決所前於89年7月31日以北市裁三字第裁00-000000
    000號裁決書認定「異議人所有之CK5711號汽車，於88年12
    月7日在台北市○○路○段設有計費器停車位停車不繳費」
    之違規事實，裁處罰鍰1200元，限於89年8月30日前繳納，
    同時於處罰主文欄內載明：「（二）89年9月14日前未繳送
    駕駛執照者，自89年9月15日起易處吊銷，並逕行註銷駕駛
    執照。（三）駕駛執照吊（註）銷後，一年內不得重新考領
    駕駛執照」，並於89年8月8日合法送達異議人位於台北市○
    ○區○○路2 段50巷2 號4 樓上址戶籍地，由異議人蓋章收
    受等情，有台北市交通事件裁決所89年7 月31日北市裁三字
    第裁00-000000000號裁決書、掛號郵件收件回執影本在卷可
    憑（本院94年度交聲更（一）字第6 號卷宗第11、12頁）；
    異議人就此並自承：後來我的戶籍地有收到裁決書罰我1200
    元，... 之後我就沒有理會它等語明確（本院94年度交聲更
    （二）字第79號卷宗第22頁）。異議人顯然已知悉其因停車
    費未繳納之違規遭裁罰之事實，仍不予理會；其嗣於本件交
    通聲明異議案審理時，空言否認曾收受前案裁決書云云，顯
    係事後卸責之詞，難認有據。至異議人所稱上揭車輛於88年
    12 月31 日辦理過戶登記前，不知有前述未繳停車費之違規
    一節，仍無礙其嗣確於89年8 月8 日收受上開裁決書，知悉
    自己因以未繳停車費之事由受裁罰之客觀事實，仍不足解免
    其責。
  (三)上開台北市交通事件裁決所89年7 月31日北市裁三字第裁
    00-000000 000 號裁決書既已載明受處分人、原舉發通知單
    號碼、車牌種類及牌照號碼、駕駛執照、住址、違規時間、
    違規地點、原舉發通知單應到案日期、舉發單位、舉發違規
    事實及逾期不繳納罰款應予註銷駕駛執照之法律效果等，並
    合法送達生效，且未據受處分人聲明異議；則於該處分未經
    撤銷、廢止或未因其他事由而失效前，應認該行政處分自始
    合法有效、繼續存在，而對外直接發生存續力、構成要件效
    力及確認效力。是主管機關依上開有效、確定之處分內容，
    於91年1 月31日逕行註銷駕照（本院93 年 度交聲字第1632
    號卷宗第21頁），應認於法無違。異議人復未於註銷一年後
    重新考領駕駛執照，則其於93年2 月19日駕駛汽車為警舉發
    時，自屬未領有駕駛執照而駕車；原處分機關據此裁罰，顯
    屬有據，並無違誤。異議人空言否認已受台北市交通事件裁
    決所89年7 月31日北市裁三字第裁00-000000000號裁決之送
    達，既與現存卷證不符，而無足否定前案裁決之效力，其任
    意指摘前案行政處分無效云云，即無可採。
五、綜上所述，異議人所辯，要無足採，其有違規之事實甚明。
    原處分機關援引首揭規定，對異議人裁處罰鍰12000元，核
    無不當，本件異議無理由，應予駁回。
據上論斷，應依道路交通案件處理辦法第19條，裁定如主文。
中    華    民    國    95    年    1     月    5     日
                  交通法庭法  官  朱瑞娟
以上正本證明與原本無異。
如不服本裁定應於送達後5日內向本院提出抗告狀。
                          書記官  丁梅芬
中    華    民    國    96    年    1     月    16    日


司法院資訊處製作；財團法人民間司法改革基金會備份。
